臺灣臺中地方法院刑事判決　　　　　　　100年度訴字第829號
公　訴　人　臺灣臺中地方法院檢察署檢察官
被　　　告　吳郁宙
上列被告因毒品危害防制條例案件，經檢察官提起公訴(100年度
撤緩偵字第56號），被告於準備程序就被訴事實為有罪之陳述，
經告以簡式審判程序之旨，並聽取當事人意見後，合議庭裁定由
受命法官獨任進行簡式審判程序，本院判決如下：
    主    文
吳郁宙施用第一級毒品，累犯，處有期徒刑玖月。
    犯罪事實
一、吳郁宙前因施用毒品案件，經臺灣南投地方法院裁定令入勒
    戒處所觀察、勒戒後，認無繼續施用毒品之傾向，於民國89
    年12月22日執行完畢釋放，由臺灣南投地方法院檢察署檢察
    官以89年度毒偵字第2284號為不起訴處分確定。又因施用毒
    品案件，經臺灣南投地方法院裁定令入勒戒處所觀察、勒戒
    後，認有繼續施用毒品之傾向，再裁定令入戒治處所強制戒
    治，於92年 6月13日停止戒治釋放；刑事責任部分，則由臺
    灣南投地方法院分別判處有期徒刑8月、5月，應執行有期徒
    刑1年確定。復於上開強治戒治執行完畢釋放後5年內之94年
    間，因施用毒品案件，經臺灣南投地方法院分別判處有期徒
    刑1年、5月，嗣經裁定減刑並定應執行刑為有期徒刑 8月確
    定，於96年 7月16日執行完畢。不料吳郁宙仍不知悔改，再
    基於施用第一級毒品海洛因之犯意，於98年3月1日晚間某時
    ，在臺中市烏日區（改制前為臺中縣烏日鄉）某處夜市，以
    將海洛因摻入香煙再點火吸食之方式，施用第一級毒品海洛
    因1次。嗣98年3月4日17時許，在臺中市○○區○○路2段51
    號前，經警盤查，發現吳郁宙為毒品犯罪之治安顧慮人口，
    徵得其同意採尿送驗結果，呈可待因、嗎啡陽性反應，因而
    查悉上情。
二、案經臺中市政府警察局（改制前為臺中市警察局）第四分局
    報告臺灣臺中地方法院檢察署檢察官偵查起訴。
    理    由
一、上開犯罪事實，業據被告吳郁宙於偵查及本院均坦白認罪（
    見98年度毒偵字第1395號偵查卷第17頁、本院卷第18、22頁
    ），且被告前揭採尿送驗結果，確呈海洛因經人體代謝後之
    可待因及嗎啡陽性反應，有臺中市第四分局採集尿液鑑定同
    意書、臺中市警察局第四分局委託尿液代號與真實姓名對照
    表、中山醫學大學附設醫院檢驗科藥物檢測中心98年 3月19
    日出具實驗編號0000000尿液檢驗報告在卷可憑（見警卷第8
    至10頁）。是被告之自白應與犯罪事實相符，堪認其確有上
    開施用海洛因之行為。
二、按施用第一級毒品為犯罪行為，毒品危害防制條例第10條定
    有處罰明文，故施用第一級毒品者，依前揭規定本應科以刑
    罰，惟基於刑事政策，對合於一定條件之施用者，依同條例
    第20條、第23條之規定，施以觀察、勒戒或強制戒治之保安
    處分。又毒品危害防制條例於92年7月9日修正公布，自93年
    1月9日施行，其中第20條、第23條將施用毒品之刑事處遇程
    序，區分為「初犯」及「5年內再犯」、「5年後再犯」。依
    其立法理由之說明：「初犯」，經觀察、勒戒或強制戒治後
    ，應為不起訴處分或不付審理之裁定；經觀察、勒戒或強制
    戒治執行完畢釋放後，「5 年內再犯」者，因其再犯率甚高
    ，原實施之觀察、勒戒及強制戒治既已無法收其實效，爰依
    法追訴或裁定交付審理。至於經觀察、勒戒或強制戒治執行
    完畢釋放後，「5 年後再犯」者，前所實施之觀察、勒戒或
    強制戒治已足以遮斷其施用毒品之毒癮，為期自新及協助其
    斷除毒癮，仍適用「初犯」規定，先經觀察、勒戒或強制戒
    治之程序。從而依修正後之規定，僅限於「初犯」及「5 年
    後再犯」2 種情形，始應先經觀察、勒戒或強制戒治程序。
    倘被告於5年內已再犯，經依法追訴處罰，縱其第3次（或第
    3次以上)再度施用毒品之時間，在初犯經觀察、勒戒或強制
    戒治執行完畢釋放5年以後，已不合於「5年後再犯」之規定
    ，且因已於「5 年內再犯」，顯見其再犯率甚高，原實施觀
    察、勒戒或強制戒治，已無法收其實效，即應依該條例第10
    條處罰。至於第3次（或第3次以上）施用毒品之時間，是否
    宜有期間限制？以多久為適宜？則分屬刑事政策、專門醫學
    之範圍，非審判機關所能決定，有待循立法途徑解決（最高
    法院97年度第5次刑事庭會議、95年度第7次刑事庭會議決議
    參照）。查被告前因施用毒品案件，經臺灣南投地方法院裁
    定令入勒戒處所觀察、勒戒後，認無繼續施用毒品之傾向，
    於89年12月22日執行完畢釋放，由臺灣南投地方法院檢察署
    檢察官以89年度毒偵字第2284號為不起訴處分確定。又因施
    用毒品案件，經臺灣南投地方法院裁定令入勒戒處所觀察、
    勒戒後，認有繼續施用毒品之傾向，再裁定令入戒治處所強
    制戒治，於92年 6月13日停止戒治釋放；刑事責任部分，則
    由臺灣南投地方法院分別判處有期徒刑8月、5月確定。復於
    94年間，因施用毒品案件，經臺灣南投地方法院分別判處有
    期徒刑1年、5月確定等情，有臺灣高等法院被告前案紀錄表
    在卷可稽（見本院卷第5至11頁)。本件被告施用第一級毒品
    犯行，距其上開觀察勒戒、強制戒治執行完畢釋放之時間雖
    已逾 5年，但因其在初犯毒品危害防制條例第10條之罪，於
    觀察勒戒、強制戒治執行完畢釋放以後，已於 5年內再犯毒
    品危害防制條例第10條之施用毒品罪多次，並經刑事判決確
    定，已如前述，是本件施用毒品之行為，即與單純之初犯毒
    品危害防制條例第10條之施用毒品罪，經觀察、勒戒或強制
    戒治執行完畢釋放以後「5 年後再犯」之情形有別。又被告
    經觀察勒戒、強制戒治釋放後，既於 5年內再施用毒品多次
    ，足見先前所實施之觀察勒戒及強制戒治尚不足以遮斷其施
    用毒品之毒癮，已無法收其實效，是被告既非於首次強制戒
    治執行完畢後 5年內，均無任何施用毒品之犯行，揆諸上開
    最高法院刑事庭會議決議意旨，被告所為本件施用毒品犯行
    ，即無現行毒品危害防制條例第20條第 3項之適用，自毋須
    依同條第1項、第2項規定施予觀察、勒戒或強制戒治之處遇
    程序，而應直接依毒品危害防制條例第23條第 2項規定訴追
    處罰。綜上所述，被告施用第一級毒品海洛因之犯罪事證已
    臻明確，其犯行洵堪認定，應依法論罪科刑。
三、查海洛因係毒品危害防制條例第2條第2項第 1款所定之第一
    級毒品，不得非法施用、持有。被告施用海洛因，核其所為
    ，係犯毒品危害防制條例第10條第 1項之施用第一級毒品罪
    。被告施用毒品前之持有第一級毒品行為（尚無證據足認持
    有毒品海洛因之純質淨重為10公克以上），本應論以持有第
    一級毒品罪，惟持有後進而施用，其持有之低度行為應為施
    用之高度行為所吸收，當不另論持有罪責。查被告曾因施用
    毒品案件，經臺灣南投地方法院分別判處有期徒刑1年、5月
    ，嗣經裁定減刑並定應執行刑為有期徒刑8月確定，於96年7
    月16日執行完畢，有前揭臺灣高等法院被告前案紀錄表在卷
    可參，其於徒刑執行完畢，5 年以內故意再犯本件有期徒刑
    以上之罪，為累犯，應依刑法第47條第 1項之規定加重其刑
    。爰審酌被告另有多次犯罪前科之品行（參卷附臺灣高等法
    院被告前案紀錄表）、國中肄業之智識程度、業工而經濟勉
    可維持之生活狀況(見警卷第4頁被告警詢筆錄受詢問人資料
    ），其因施用毒品，經觀察、勒戒、強制戒治及多次判處罪
    刑執行完畢後，仍不思戒惕，且無視於毒品對於自身健康之
    戕害及國家對於杜絕毒品犯罪之禁令，再次施用毒品，未見
    戒除惡習之決心，惡性非輕，本案之量刑自不宜太輕，然念
    及被告犯後能坦承犯行，態度良好，其施用毒品並無危害他
    人，犯罪手段尚屬平和，暨施用毒品者均有相當程度之成癮
    性及心理依賴，其犯罪心態與一般刑事犯罪之本質並不相同
    ，應側重適當之醫學治療及心理矯治為宜，並參酌公訴人之
    具體求刑（見本院卷第22頁背面）尚屬允當等一切情狀，量
    處如主文所示之刑，以示懲儆。又刑法第62條業已將自首之
    規定修正為得減輕其刑，其修法理由為：「自首之動機不一
    而足，有出於內心悔悟者，有由於情勢所迫者，亦有基於預
    期邀獲必減之寬典者。對於自首者，依現行規定一律必減其
    刑，不僅難於獲致公平，且有使犯人恃以犯罪之虞。在過失
    犯罪，行為人為獲減刑判決，急往自首，而坐令損害擴展之
    情形，亦偶有所見。是必減主義，在實務上難以因應各種不
    同動機之自首案例。惟得減主義，既可委由裁判者視具體情
    況決定減輕其刑與否，運用上較富彈性，真誠悔悟者可得減
    刑自新之機，而狡黠陰暴之徒亦無所遁飾，可符公平之旨，
    宜予採用。」本件被告於98年3月4日經警盤查，發現其為毒
    品犯罪之治安顧慮人口時，雖自動坦承有施用毒品海洛因之
    行為，固有警詢筆錄在卷可憑（見警卷第4至6頁），然此部
    分縱可認被告係自首，亦係迫於當時即將採尿送驗之情勢，
    始坦白犯行，非具主動戒除毒癮之真誠悔悟，依前揭修法理
    由，爰不適用自首規定減輕其刑。另被告雖曾指證其施用之
    毒品海洛因係向卓昌意購買，惟此部分業據臺灣臺中地方法
    院檢察署檢察官以98年度偵字第 13842號為不起訴處分（見
    本院卷第24至26頁），當不符「供出毒品來源，因而查獲其
    他正犯或共犯」之要件，無從依毒品危害防制條例第17條第
    1項規定，減輕或免除其刑，附此敘明。
四、據上論斷，應依刑事訴訟法第273條之1第 1項、第299條第1
    項前段，毒品危害防制條例第10條第 1項，刑法第11條前段
    、第47條第1項，判決如主文。
本案經檢察官王亮欽到庭執行職務。
中    華    民    國   100    年    5     月    9     日
              刑事第十庭    法  官  張恩賜
以上正本證明與原本無異。
如不服本判決，應於收受判決後10日內向本院提出上訴書狀，並
應敘述具體理由；其未敘述上訴理由者，應於上訴期間屆滿後20
日內向本院補提理由書（均須按他造當事人之人數附繕本）「切
勿逕送上級法院」。
                            書記官  黃舜民
中    華    民    國   100    年    5     月    9     日
附錄本案論罪科刑法條
毒品危害防制條例第10條第1項：
施用第一級毒品者，處六月以上五年以下有期徒刑。